臺灣桃園地方法院民事裁定　　　　　 99年度消債更字第173號
聲　請　人
即　債務人　陳昭霖
上列當事人聲請消費者債務清理事件，本院裁定如下：
    主    文
債務人陳昭霖自中華民國一百年三月二日十八時起開始更生程序
。
命司法事務官進行本件更生程序。
    理    由
一、按債務人不能清償債務或有不能清償之虞者，得依本條例所
    定更生或清算程序，清理其債務；又債務人對於金融機構因
    消費借貸、自用住宅借款、信用卡或現金卡契約而負債務，
    在聲請更生或清算前，應提出債權人清冊，以書面向最大債
    權金融機構請求協商債務清償方案，並表明共同協商之意旨
    ；自債務人提出協商請求之翌日起逾30日不開始協商，或自
    開始協商之翌日起逾90日協商不成立，債務人得逕向法院聲
    請更生或清算，消費者債務清理條例第3 條、第151 條第1
    項、第153 條定有明文。易言之，債務人對於金融機構因消
    費借貸、自用住宅借款、信用卡或現金卡契約而負債務，有
    不能清償或有不能清償之虞者，於本條例施行後，曾與最大
    債權金融機構協商而不成立，自得依本條例之規定聲請更生
    或清算程序。再按法院開始更生程序之裁定，應載明其年、
    月、日、時，並即時發生效力。次按法院裁定開始更生或清
    算程序後，得命司法事務官，進行更生或清算程序，必要時
    ，得選任律師、會計師或其他適當之自然人或法人一人為監
    督人或管理人，消費者債務清理條例第45條第1 項、第16條
    第1 項亦分別定有明文。
二、本件聲請人即債務人主張：其負欠金融機構無擔保債務合計
    新臺幣（下同）374,190 元，曾於民國99年6 月間向最大債
    權銀行即臺灣銀行股份有限公司（下稱臺灣銀行）請求協商
    債務清償方案，惟其所提出之80期、利率7 ％、每期還款6,
    000 元之協商條件，並未包含聲請人負欠非金融機構之債務
    即萬榮行銷顧問股份有限公司（下稱萬榮公司）11,644元、
    長鑫資產管理股份有限公司（下稱長鑫公司）45萬元、鄧立
    玟30萬元、何東翰10萬元等債務；且聲請人之薪資於協商時
    業經萬榮公司等債權人強制執行扣薪1/3 中，而以98年之收
    入計之，債務人每月實際月薪為34,932元，遭扣薪後僅餘23
    ,288 元 ，若聲請人同意上開協商條件則僅剩17,288元，已
    不足支應債務人及居住於高雄之母親之必要生活費用，即伙
    食費6,000 元、交通費2,500 元、行動電話費450 元、房租
    6,000 元及1 萬元、大樓管理費750 元、電費580 元及800
    元、水費150 元及150 元、扶養費5, 000元，合計32,380元
    ，另亦無從清償債務人所負欠長鑫公司、鄧立玟、何東翰之
    債務，致協商不成立。另債務人之大姊已嫁人，與配偶共組
    家庭，且尚有子女及公婆需扶養，故無法與債務人共同負擔
    扶養母親之義務。又聲請人無擔保或無優先權之債務總額未
    逾1 千2 百萬元，復未經法院裁定開始清算程序或宣告破產
    ，爰依法聲請更生等語。
三、經查，債務人所主張之上開事實，業據其提出本票、統一發
    票、債務人及其母李燦花之財政部臺灣省北區國稅財產歸屬
    資料清單、97年度及98年度綜合所得稅各類所得資料清單、
    財團法人金融聯合徵信中心當事人綜合信用報告、醫療收據
    、電費通知及收據、全民健康保險費逾期未繳納繳費通知書
    、勞工保險被保險人投保資料、前置協商不成立通知書、本
    院97年12月29日桃院永97司執六字第82297 號執行命令、房
    屋租賃契約、99年度自付保費證明、勞工保險局國民年金繳
    費證明、全戶戶籍謄本、存摺內頁之交易明細等為證，尚足
    堪認定。又查，債務人對其所任職欣興電子股份有限公司之
    每月薪資債權，自97年11月起即陸續遭其債權人萬榮公司、
    永豐信用卡股份公司、中國信託商業銀行股份有限公司、台
    新國際商業銀行股份有限公司、永豐商業銀行股份有限公司
    等債權人聲請本院執行處扣押1/3 之事實，亦經本院依職權
    調閱本院97年度司執字地82297 號執行事件及其併案卷宗，
    查核屬實，而依債務人之財政部臺灣省北區國稅局98年度綜
    合所得稅各類所得資料清單所示，債務人於98年間之收入合
    計為422,404 元（見本院卷第17頁），即該年度平均每月收
    入為35,200元（元以下四捨五入），則債務人遭扣薪後每月
    實領之薪資應約為23,467元（元以下四捨五入）。且查，債
    務人名下別無其他財產，雖依債務人所提出其母於高雄之租
    賃契約文末之附註所示，其房屋租金自99年1 月後業已降為
    8,000 元，又細究聲請人前揭每月生活費用之支出明細項目
    ，依現今社會一般經濟常情與消費型態觀之，其母於高雄獨
    居之房屋租金、電費均嫌過高，復以聲請人於其主張以無力
    償還負債情形下，本應較一般人更盡力節省開支，撙節開銷
    以利還款，竟於經濟困窘下仍執意獨立負擔扶養義務，無異
    將扶養父母之責任，轉嫁由多數債權人負擔，亦非合理，加
    之依債務人於99年5 月4 日向最大債權銀行所提出之前置協
    商申請書所示，其母當時曾前往與債務人暫住（見本院卷第
    116 頁），債務人尚得考慮日後與其母同住以減少開支，然
    縱假定債務人業已與其母同住，並參考行政院主計處公告之
    99年度最低生活費（以每年家庭收支調查，計算出平均每人
    每月消費支出之60％為最低生活費）所示，臺灣省（含桃園
    縣）平均每人每月最低生活費為9,829 元，而依此標準作為
    債務人及其母每月生活費（其與胞姐應共同分擔1/2 ）之支
    出依據，債務人每月仍至少須支出14,744元（計算式：9,82
    9 元＋9,829 元÷2 ＝14,744元，元以下四捨五入），則以
    上開遭扣薪後之債務人每月薪資約23,467元，扣除每月生活
    必要支出14,744元，以及於桃園縣之每月房租6,000 元後，
    此所餘數額顯無力完全繳納前述最大債權銀行所提出之每月
    清償6,000 元之前置協商條件，遑論一次性清償上開債務，
    足得認本件債務人確有不能清償債務之情事，此外，本件又
    查無債務人有消費者債務清理條例第6 條第3 項、第8 條或
    第46條各款所定駁回更生聲請之事由存在，則債務人聲請更
    生，應屬有據，並依首揭規定命司法事務官進行本件更生程
    序。
四、裁定如主文。
中    華    民    國    100    年    2    月    23    日
              民事第三庭    法      官  林靜梅
上為正本係照原本作成
不得抗告
中    華    民    國    100    年    2    月    23    日
                            書  記  官  王奐淳